臺灣高等法院高雄分院刑事判決　　　　 96年度上訴字第138號
上　訴　人　臺灣高雄地方法院檢察署檢察官
被　　　告　甲○○
選任辯護人　陳慧博律師
上列上訴人因被告違反槍砲彈藥刀械管制條例案件，不服臺灣高
雄地方法院95年度訴字第1882號中華民國95年11月17日第一審判
決（起訴案號：臺灣高雄地方法院檢察署95年度偵字第4814號）
，提起上訴，本院判決如下：
    主  文
原判決撤銷。
甲○○未經許可，持有可發射子彈具有殺傷力之改造手槍，累犯
，處有期徒刑參年貳月，併科罰金新臺幣陸萬元，罰金如易服勞
役，以新臺幣貳仟元折算壹日。扣案之仿FN廠半自動手槍製造之
改造手槍壹枝（含彈匣壹個，槍枝管制編號：0000000000號）、
土造子彈壹顆，均沒收之。
    事  實
一、甲○○曾於民國86年間，因違反槍砲彈藥刀械管制條例案件
    ，經本院於88年11月17日以88年度上更一字第235 號案件，
    判處有期徒刑8 月，於91年2 月27日經最高法院以91年台上
    字第1024號案件，駁回上訴而確定，嗣於91年4 月11日入監
    執行，於同年11月30日縮刑期滿執行完畢出獄。詎仍不知警
    惕，明知具殺傷力之改造槍枝及子彈為槍砲彈藥刀械管制條
    例所規定之違禁物，未經主管機關許可，不得持有，而於85
    年6 月中旬某日，與吳俊興共同出資新臺幣2 萬元，在高雄
    市○○區○○路大統百貨公司附近之「華山模型專賣店」，
    購入玩具槍枝3 支及子彈5 顆。甲○○另於不詳時地，私自
    購入鑰匙圈玩具2 個（附贈彈頭），再於85年9 月上旬，2
    人在高雄市○○區○○路152 之1 號內，將共同購買之玩具
    手槍其中2 支，子彈其中3 顆改造成具有殺傷力。甲○○又
    於85年9 月間（起訴書誤載為「95年9 月上旬」），在高雄
    市小港區臨海新村29號住處內，接續上開製造之犯意，將另
    1 支玩具手槍及自行所購買鑰匙圈玩具2 個所附贈之彈頭2
    顆，持螺絲起子將該槍枝貫穿槍管內鐵條，並將上開鑰匙圈
    玩具附贈之子彈之彈頭取下放置火藥後以蠟燭將彈頭密封，
    而未經許可予以製造成具殺傷力，可供擊發適用子彈之仿FN
    廠半自動手槍1 支（含彈匣1 個，槍枝管制編號0000000000
    ）、直徑8.91 mm 、長度16.85mm 金屬彈殼及直徑7.59 mm
    彈頭組合而成之土造子彈2 顆。嗣於86年2 月23日甲○○、
    吳俊興2 人共同製造之上開手槍2 支、子彈3 顆經警查獲（
    此部分製造犯行，業經上開案件判刑確定及執行完畢）。惟
    甲○○上開另行製造之手槍1 支、子彈2 顆則未被查獲而繼
    續持有。甲○○乃於上開製造槍彈案件之最後事實審宣判日
    後之88年11月12日起，另基於持有之犯意，將上開未經許可
    製造之槍彈藏置在高雄市小港區臨海新村29號住處，而持有
    之，嗣於95年1 月24日下午5 時20分許，為警查獲，並扣得
    上開仿FN廠半自動手槍製造之槍枝換裝土造金屬槍管改造而
    成之手槍1 支，及直徑8.91 mm 、長度16.85mm 金屬彈殼及
    直徑7.59 mm 金屬彈頭組合而成之土造子彈2 顆（其中1 顆
    業經鑑定機關採樣試射）。
二、案經屏東縣警察局移送臺灣高雄地方法院檢察署檢察官偵查
    起訴。
    理  由
壹、程序部分：
    按被告以外之人於審判外之言詞或書面陳述，除法律有規定
    者外，不得作為證據，刑事訴訟法第159 條第1 項定有明文
    。當事人、代理人或辯護人於法院調查證據時，知有第159
    條第1 項不得為證據之情形，而未於言詞辯論終結前聲明異
    議者，視為有前項之同意，同法第159 條之5 第2 項亦有明
    文規定。本案用以作為認定犯罪事實依據之其他傳聞證據，
    被告及其辯護人於本院審理時均不否認得作為證據，而本院
    審酌上開言詞及書面陳述，無任何不適當作為證據之情形，
    依刑事訴訟法第159 條之5 第1 項之規定，認有證據能力。
貳、實體部分：
一、訊據被告甲○○對於上開犯行坦承不諱，惟被告及辯護人辯
    稱：被告此部分之犯行，應為本院88年度上更 (一)字第235
    號判決之既判力效力所及，而應諭知免訴之判決云云。經查
    ，被告於上開95年1 月24日，在住處為警查獲上開槍枝及子
    彈之事實，有該槍枝及子彈扣案可證，而該扣案之槍枝及子
    彈，經內政部警政署刑事警察局鑑定結果略以：送鑑8 釐米
    手槍1 支（槍枝管制編號0000000000），認係由仿FN廠半自
    動手槍製造之槍枝換裝土造金屬槍管改造而成，機械性能良
    好，可供擊發適用子彈使用，認具殺傷力；送鑑子彈2 顆，
    認均係由直徑8. 91mm 、長度16.85mm 金屬彈殼及直徑7.59
    mm金屬彈頭組合而成之土造子彈，認具殺傷力，此有該局95
    年3 月13日刑鑑字第0950021563號槍彈鑑定書1 份在卷可稽
    。則被告於本案查獲前，未經許可持有可發射子彈具有殺傷
    力之手槍、未經許可持有子彈之犯行，堪以認定。
二、再查，被告前因與吳俊興於於85年6 月中旬，在高雄市新興
    區大統百貨公司後面某玩具店內以2 萬元之價格，購入玩具
    槍枝2 支（含彈匣2 只）及子彈5 顆，2 人即共同基於製造
    之犯意聯絡，於85年9 月上旬，在高雄市○○區○○路152
    之1 號內，持螺絲起子將該槍枝分解後貫穿槍管內鐵條，再
    以砂紙將槍管內修磨，並將子彈之彈頭取下放置鋼珠及火藥
    後以蠟燭將彈頭密封，而未經許可予以製造成具殺傷力可發
    射金屬或子彈之仿半自動手槍2 支，及玩具金屬彈殼加裝直
    徑4. 7mm之鋼珠及火藥之改造具殺傷力之子彈3 顆，嗣於86
    年2 月23日晚上11時30分經警查獲，其與吳俊興共同未經許
    可製造可發射子彈具有殺傷力之手槍及子彈之犯行，業經本
    院於88年11月17日以88年度上更 (一)字 第235 號判決處有
    期徒刑8 月，並經最高法院於91年2 月27以91年度台上第
    1024 號 判決駁回上訴而確定，此有上開判決書、臺灣高等
    法院被告前案紀錄表等在卷可憑。又訊據被告供稱：伊製造
    本件可發射金屬或子彈具有殺傷力之手槍、子彈所用之玩具
    手槍1 支及附贈彈頭之鑰匙圈玩具2 個，係於85年6 月間，
    在高雄市○○區○○路大統百貨公司附近之「華山模型專賣
    店」，與前於86年間經另案查獲之槍彈同時購得；伊於85年
    9 月上旬在高雄市○○區○○路152 之1 號所工作之鐵工廠
    內，與吳俊興共同改造前述另案查獲之槍、彈，翌日，即至
    高雄市小港區臨海新村29號住處鐵工廠改造本件扣案槍彈，
    嗣將改造完成之槍彈置於該住處等語，核與證人吳俊興於原
    審審理時結證稱：伊與被告於85年6 月中旬，一同前往高雄
    市○○路大統百貨附近之華山模型專賣店，伊出資1 萬5 千
    元、被告出資5 千元，2 人當時總共一同購得3 支玩具手槍
    及3 、5 顆子彈，前案86年訴字第1183號案件審理時，係因
    該案中僅查扣2 支手槍，唯恐供出第3 支而加重刑度，故供
    稱2 人一同買入僅2 支玩具手槍等語，則被告所供與吳俊興
    上開證述情節相符（見原審95年11月16日審判筆錄，原審卷
    第71-73 頁），且經證人吳俊興指認本件扣案改造槍枝外型
    確與當時其等共同合資購入而未於前案查獲之玩具手槍外型
    相符（見本院上開審判筆錄），是被告上述供陳應堪採信。
三、按刑事訴訟法第302 條第1 款規定，案件曾經判決確定者，
    應為免訴之判決，此項原則關於實質上一罪或裁判上一罪，
    均有其適用（最高法院49年台非字第20號、60年台非字第77
    號判例意旨參照）。而關於實質上一罪或裁判上一罪，其一
    部事實已經判決確定者，對於構成一罪之其他部分，因審判
    不可分之關係，在審理事實之法院，就全部犯罪事實，依刑
    事訴訟法第267 條規定，本應予以審判，故其確定判決之既
    判力自應及於全部之犯罪事實，惟若在最後審理事實法院宣
    示判決後始行發生之事實，既非該法院所得審判，即為該案
    判決之既判力所不能及，是既判力對於時間效力之範圍，即
    應以最後審理事實法院之宣示判決日為判斷之標準（最高法
    院82年第4 次刑事庭會議決議參照）。又按未經許可製造槍
    彈之製造行為，與其後之未經許可繼續持有該所製造槍彈之
    持有行為，依其犯罪之性質，可認為未經許可製造槍彈行為
    為高度行為，而未經許可繼續持有槍彈行為為低度行為，其
    持有行為，應為製造行為所吸收，應僅論以未經許可製造槍
    彈一罪（最高法院90年度台上字第2579號判決意旨參照），
    但未經許可持有手槍，其持有之繼續，為行為之繼續，亦即
    一經持有手槍，罪已成立，但其完結須繼續至持有行為終了
    時為止（最高法院95年度台上字第2250號判決意旨參照）。
    故被告持有上開槍彈行為，於上開製造槍彈行為最後事實審
    判決宣示前，故可認為應被製造槍彈之高度行為所吸收而業
    經判決確定，惟於其後之持有行為，則因持有之繼續為行為
    之繼續，其行為完結須繼續至持有行為終了時為止，則其自
    上開製造行為之最後事實審判決宣示日以後，即88年11月18
    日以後，其持有之行為仍繼續至95年1 月24日查獲時為止始
    告終了，則其自88年11月18日起至95年1 月24日止之持有行
    為，即不能認為亦經上開製造行為之確定判決效力所及，故
    被告及辯護人此部分所辯，尚不足採。則被告自88年11月18
    日起至查獲之95年1 月24日止之持有上開具殺傷力改造手槍
    及子彈之犯行，即堪予認定。
四、按槍砲彈藥刀械管制條例於94年1 月26日，經總統令修正公
    佈，將槍砲彈藥刀械管制條例第11條第4 項之未經許可持有
    可發射子彈具有殺傷力之改造手槍罪改列為第8 條第4 項，
    其刑度亦由原來之「1 年以上7 年以下有期徒刑，併科新臺
    幣700 萬元以下罰金」，提高為「3 年以上10年以下有期徒
    刑，併科新臺幣700 萬元以下罰金」，該法律自同年1 月28
    日起施行。惟被告至95年1 月24日為警查獲時為止，其間被
    告持有手槍犯行期間，法律已有變更，惟因持手槍罪為繼續
    犯，一經持有，其犯罪即告成立，但其完結，須繼續至持有
    行為終了時為止，其終止持有之前，犯罪行為仍在繼續實施
    之中，其間法律縱有變更，但其行為既繼續實施至新法施行
    以後，即應適用新法，而無行為後法律變更之可言。故被告
    持有上開手槍之行為，仍係犯修正後槍砲彈藥刀械管制條例
    第8 條第4 項之未經許可持有可發射子彈具有殺傷力之改造
    手槍罪，另持有上開子彈行為，則係犯同條例第12條第4 項
    之持有具殺傷力子彈罪。被告係一行為而所犯上開2 罪名，
    為想像競合犯，應依刑法第55條規定，從較重之持有手槍罪
    論處。被告曾於86年間，因違反槍砲彈藥刀械管制條例案件
    ，經本院於88年11月17日以88年度上更一字第235 號案件，
    判處有期徒刑8 月，於91年2 月27日經最高法院以91年台上
    字第1024號案件，駁回上訴而確定，嗣於91年4 月11日入監
    執行，於同年11月30日縮刑期滿執行完畢出獄，有臺灣高等
    法院被告前案紀錄表附卷可稽，被告持有行為繼續至95年1
    月24日止，業如上述，則其於上開有期徒刑執行完畢後，5
    年內故意再犯本案有期徒刑以上之罪，為累犯，而被告行為
    後刑法第47條累犯之規定雖經修正而於95年7 月1 日施行，
    然不論依修正前或修正後之規定，被告均構成累犯，而不生
    新舊法比較適用之問題，應依修正後刑法第47條第1 項規定
    論以累犯，並加重其刑。
五、被告犯罪事證明確，且本案持有行為應另行處罰，而非前案
    製造行為之確定判決效力所及，業如上述，原審未察，遽為
    被告免訴之判決，尚有違誤。檢察官上訴指摘原審判決不當
    ，為有理由，應予撤銷改判。審酌被告持有具殺傷力之改造
    玩具手槍，對社會治安及人民生命財產具有潛在之危害威脅
    甚鉅，惟犯後坦承犯行，已有悔意等，及其他一切情狀，爰
    量處如主文第2 項所示之刑，並就併科罰金部分諭知易服勞
    役之折算標準，以示懲儆。被告行為時，刑法第42條第2項
    前段規定：「易服勞役以1 元以上3 元以下折算1 日」，被
    告行為時之易服勞役折算標準，業據修正前罰金罰鍰提高標
    準條例第2 條前段規定，就其原定數額提高為100 倍折算1
    日，則被告行為時之易服勞役折算標準，應以銀元300 元折
    算1 日，即新臺幣900 元折算1 日。惟95年7 月1 日修正公
    布施行之刑法第42條第3 項前段規定：「易服勞役以新臺幣
    1000元、2000元或3000元折算1 日」，比較修正前後之易服
    勞役折算標準，以修正後之規定，較有利於被告，爰依刑法
    第2 條第1 項規定，適用修正後之刑法第42條第3 項前段規
    定，定其易服勞役之折算標準，並衡量社會經濟發展現況、
    本案犯罪情節等情狀，諭知如主文第2 項所示罰金易服勞役
    之折算標準。扣案之仿FN廠半自動手槍製造之槍枝換裝土造
    金屬槍管改造而成之手槍1 支，及直徑8.91 mm 、長度16.8
    5mm 金屬彈殼及直徑7.59 mm 金屬彈頭組合而成之土造子彈
    1 顆，均具殺傷力，業如前述，其係違禁物，爰依刑法第38
    條第1 項第1 款規定，宣告沒收之。另改造子彈1 顆，業經
    鑑定機關採樣試射而滅失，已非違禁物，爰不予宣告沒收，
    附此敘明。
據上論斷，應依刑事訴訟法369 條第1 項、第364 條、第299 條
第1 項前段，槍砲彈藥刀械管制條例第8 條第4 項、第12條第4
項，刑法第2 條第1 項、第11條前段、第55條、第47條第1 項、
第42條第3 項、第38條第1 項第1 款，判決如主文。
本案經檢察官沈紹嘉到庭執行職務。
中　　華　　民　　國　　96　　年　　4 　　月　　18　　日
                  刑事第七庭    審判長法  官  莊飛宗
                                      法  官  孫啟強
                                      法  官  邱明弘
以上正本證明與原本無異。
如不服本判決應於收受本判決後10日內向本院提出上訴書狀，其
未敘述上訴理由者，並得於提起上訴後10日內向本院補提理由書
狀（均須按他造當事人之人數附繕本）「切勿逕送上級法院」。
中　　華　　民　　國　　96　　年　　4 　　月　　18　　日
　　　　　　　　　     　 　　       書記官  黃玉珠
附錄本案論罪科刑法條全文：
槍砲彈藥刀械管制條例第8 條
未經許可，製造、販賣或運輸鋼筆槍、瓦斯槍、麻醉槍、獵槍、
空氣槍或第4 條第1 項第1 款所定其他可發射金屬或子彈具有殺
傷力之各式槍砲者，處無期徒刑或5 年以上有期徒刑，併科新臺
幣1 千萬元以下罰金。
未經許可，轉讓、出租或出借前項所列槍枝者，處5 年以上有期
徒刑，併科新臺幣1 千萬元以下罰金。
意圖供自己或他人犯罪之用，而犯前二項之罪者，處無期徒刑或
7 年以上有期徒刑，併科新臺幣1 千萬元以下罰金。
未經許可，持有、寄藏或意圖販賣而陳列第1 項所列槍枝者，處
3 年以上10年以下有期徒刑，併科新臺幣700 萬元以下罰金。
第1 項至第3 項之未遂犯罰之。
槍砲彈藥刀械管制條例第12條
未經許可，製造、販賣或運輸子彈者，處1 年以上7 年以下有期
徒刑，併科新台幣500 萬元以下罰金。
未經許可，轉讓、出租或出借子彈者，處6 月以上5 年以下有期
徒刑，併科新台幣300 萬元以下罰金。
意圖供自己或他人犯罪之用，而犯前二項之罪者，處3 年以上10
年以下有期徒刑，併科新台幣700 萬元以下罰金。
未經許可，持有、寄藏或意圖販賣而陳列子彈者，處5 年以下有
期徒刑，併科新台幣300 萬元以下罰金。
第1 項至第3 項之未遂犯罰之。
